臺灣高雄地方法院民事判決　　　　　　　100年度訴字第855號
原　　　告　謝如源
訴訟代理人　謝幸樹
被　　　告　劉玥辰原名劉姵均.
訴訟代理人　賴冠文
複　代理人　鄒宗憲
上列當事人間請求損害賠償事件，本院於民國100 年6 月10日言
詞辯論終結，判決如下：
    主    文
被告應給付原告新臺幣萬柒仟柒佰柒拾肆元，及自民國一○○
年二月十九日起，按週年利率百分之五計算之利息。
原告其餘之訴駁回。
訴訟費用新台幣壹萬零玖佰元，由被告負擔新臺幣肆佰壹拾元
，餘由原告負擔。
本判決第一項得假執行。
    事實及理由
一、按訴狀送達後，原告不得將原訴變更或追加他訴。但擴張或
    減縮應受判決事項之聲明者，不在此限，民事訴訟法第255
    條第1 項第3 款定有明文。本件原告原聲明：被告應給付新
    臺幣（下同）1,000,000 元，及自起訴狀繕本送達翌日起至
    清償日止，按週年利率5%計算之利息。嗣於訴狀送達被告後
    ，減縮請求金額為997,060 元（利息同前），核與上開規定
    無違，應予准許。
二、原告主張：被告於民國98年1 月8 日下午4 時50分許，駕駛
    車牌號碼ZN-1249 號自用小客車（下稱系爭小客車），沿高
    雄市前鎮區○○○路由南往北行駛，行經該路與正勤路交岔
    口，欲右轉改沿正勤路行駛時，疏未注意轉彎車應禮讓直行
    車先行，而過失撞及騎乘車牌號碼PZ8-175 號普通重型機車
    （下稱系爭機車）之原告（下稱系爭事故），造成原告受有
    右腰挫傷、左踝挫擦傷、左右手腕及左膝多處擦傷等傷害（
    下稱系爭傷害），經治療後，仍因腰部疼痛與腰部活動受限
    需至醫院進行復健。原告因系爭交通事故支出醫療費用新臺
    幣（下同）30,000元及交通費20,000元。又被告將系爭機車
    送修後，遲未送回，原告不得已，遂於98年10月5 日購買車
    牌號碼950-GHJ 號之普通重型機車（下稱新機車）1 輛，而
    支出費用47,060元。又原告因系爭事故，飽受身心痛苦折磨
    ，並因此影響當年度參加國內研究所之考試成果，無法考上
    國立大學研究所，被告亦應賠償原告精神慰撫金900,000 元
    ，爰依侵權行為之法律關係提起本訴等情。並聲明：如減縮
    後聲明所述。
三、被告則以：被告就系爭事故雖有轉彎車未讓直行車先行之過
    失，惟原告應證明有支出醫療費30,000元及交通費20,000元
    。再者，原告購買新機車與系爭事故無關，被告不應賠償。
    此外，原告傷勢輕微，請求精神慰撫金900,000 元，實屬過
    高，應以20,000元為宜等語，資為抗辯。並聲明：原告之訴
    駁回。
四、兩造不爭執事項（見本院卷第107頁）：
  (一)被告於98年1 月8 日下午4 時50分許，駕駛系爭小客車，在
    高雄市前鎮區○○○路與站前路口轉彎時，疏未注意轉彎車
    應禮讓直行車先行，而過失撞及原告，致原告受有系爭傷害
    。
  (二)原告因系爭事故，支出必要醫療費用1,130 元、必要交通費
    用1,644 元。
  (三)原告尚未請領強制險理賠金。
五、兩造於審理中協商之爭點為：(一)原告得否直接請求購買新機
    車之費用？(二)原告得請求之醫療費、交通費及精神慰撫金各
    為何?
  (一)原告得否直接請求購買新機車之費用？
  1.按當事人主張有利於己之事實，就其事實負有舉證之責，民
    事訴訟法第277 條前段定有明文。又民事訴訟如係由原告主
    張權利者，應先由原告負舉證之責，若原告先不能舉證，以
    證實自己主張之事實為真實，則被告就其抗辯事實即令不能
    舉證，或其所舉證據尚有疵累，亦應駁回原告之請求（最高
    法院17年上字第917 號判例意旨參照）。次按因故意或過失
    ，不法侵害他人之權利者，負損害賠償責任。民法第184 條
    第1 項前段固定有明文。而損害賠償之債，以有損害之發生
    及有責任原因之事實，並二者之間有相當因果關係為其成立
    要件，最高法院亦著有30年度上字第18號判例意旨足資參照
    。故主張依侵權行為之法律關係請求損害賠償之人，必須就
    侵權行為之成立要件，包括：其權利被侵害、該侵害具不法
    性、行為人有故意或過失、權利被侵害者受有損害、損害與
    侵權行為間有因果關係等節負舉證之責。末按，負損害賠償
    責任者，除法律另有規定或契約另有訂定外，應回復他方損
    害發生前之原狀。民法第213 條第1 項亦有明文。
  2.查，被告於系爭事故發生後，以47,040元（原告誤載為47,0
    60元）購買新機車乙節，有機器腳踏車新領牌照登記書、統
    一發票各1 份在卷可憑（見本院卷第77至78頁），固予認定
    ，然原告因購買新機車，雖支出47,040元，然其財產亦增加
    新機車1 輛，是否得謂受有損害，已非無疑。再者，本件原
    告主張被告要求其須就系爭事故簽立和解書，否則不返還系
    爭機車，原告不得已始另行出資購買新機車云云。然被告於
    系爭事故中，係過失撞及原告之系爭機車，造成毀損，則其
    所負之損害賠償責任，依上開說明，自限於將系爭機車修復
    至回復原狀之程度，並無賠償原告購置新機車費用之義務。
    又被告縱使拒不返還系爭機車，且已妨害原告日常生活之便
    利，然原告除得訴請被告返還系爭機車外，就其個人日常之
    交通，尚得搭乘大眾交通運輸工具或計程車以資解決，並無
    購買新機車騎乘之必要。是以，原告因被告拒不返還系爭機
    車，通常情形下所受之損害，僅為因此增加之交通費，新機
    車之購置費用與原告拒不返還系爭機車間，尚無相當因果關
    係，依上開說明，被告自不須賠償新機車購買費用。
  (二)原告得請求之醫療費、交通費及精神慰撫金各為何?
    按因故意或過失，不法侵害他人權利者，應負損害賠償責任
    ；不法侵害他人之身體或健康者，對於被害人因此喪失或減
    少勞動能力或增加生活上之需要時，應負損害賠償責任；不
    法侵害他人之身體、健康、名譽、自由、信用、隱私、貞操
    、或不法侵害其他人格法益而情節重大者，被害人雖非財產
    上損害，亦得請求賠償相當之金額，民法第184 條第1 項前
    段、第193 條第1 項、第195 條第1 項前段分別規定甚詳。
    查，原告因系爭事故致受有系爭傷害，且被告對於系爭事故
    之發生有過失，足認原告所受之系爭傷害與被告之過失行為
    間具有因果關係，揆諸上開規定，原告請求被告賠償其損害
    ，洵屬有據。茲就原告請求賠償之各項金額是否准許，分述
    如後：
  1.醫療費用30,000元及交通費用20,000元部分：
    被告不爭執原告因系爭事故，有支出醫療費用1,130 元及交
    通費用1,644 元之必要（見本院卷第105 頁），故此部分費
    用即堪採認。至逾上開金額之醫療費用及交通費用，原告自
    承並無其他證據可提出（見本院卷第105 頁），是原告既不
    能提出相關事證，供本院調查審認是否尚有其他醫療費用及
    交通費用之支出，自難僅憑原告單方陳述，即為其有利之認
    定。
  2.精神慰撫金900,000元部分：
    (1)按，慰藉金之賠償須以人格權遭遇侵害，使精神上受有痛
      苦為必要，其核給之標準固與財產上損害之計算不同，然
      非不可斟酌雙方身分資力與加害程度，及其他各種情形核
      定相當之數額，最高法院51年台上字第223 號著有判例意
      旨可資參照。
    (2)原告主張因系爭傷害，受有身體及精神上極大痛苦，故請
      求900,000 元精神慰撫金等情。被告則辯稱：原告傷勢輕
      微，請求之精神慰撫金過高等語。
    (3)經查：原告為國立中山大學畢業，目前就讀元智大學研究
      所，尚未就業，無收入，名下亦無不動產；被告現年27歲
      ，96至98年度申報所得各為394,800 元、393,051 元、30
      5,736 元，名下尚無不動產等情，除據原告於本院陳明在
      卷外，復有稅務電子閘門財產所得調件明細表1 份（見本
      院卷第28至30頁）附卷可稽，堪認被告之資力稍高於原告
      。本院審酌被告駕車行經系爭事故地點，未注意轉彎車應
      讓直行車先行，致原告受有右腰挫傷、左踝挫擦傷、左右
      手腕及左膝多處擦傷等傷害，而蒙受一定程度之精神上及
      身體上痛苦，惟經本院就原告身體目前是否留有後遺症乙
      節，依職權函詢國立成功大學醫學院附設醫院結果，據該
      醫院函覆稱：病患（即原告）於98年6 月25日初診主訴腰
      部酸痛，並提及98年1 月8 日曾發生車禍，惟98年6 月25
      日當日理學檢查發現感覺及肌力正常，安排X 光檢查亦未
      發現骨折，當時有安排復健物理治療，但病患並未前往接
      受治療。直至100 年2 月16日始再次就診開立98年6 月25
      日就醫證明，期間完全未繼續追蹤病情，無法判定傷勢等
      語（見本院卷第54頁），是尚難認原告因系爭事故遺有何
      嚴重之後遺症，及被告自系爭事故發生迄本件言詞辯論終
      結前，均未曾對原告為任何賠償，暨兩造身分、地位、學
      歷、原告所受傷害程度、痛苦、後遺症、影響層面等情，
      認原告請求之精神慰撫金以35,000元為當，逾此尚嫌過高
      ，即屬無據。
    (4)綜上，原告得請求之金額為醫療費用1,130 元、交通費用
      1,644 元及精神慰撫金35,000元，共計37,774元。
六、綜上所述，原告購置新機車費用與系爭事故或原告不返還系
    爭機車之行為間，並無因果關係；原告所受系爭傷害雖因系
    爭事故所導致，惟僅得請求醫療費用1,130 元、交通費用1,
    644 元及精神慰撫金35,000元。從而，原告依侵權行為法律
    關係，請求被告給付37,774元，及自起訴狀繕本送達翌日（
    見本院卷第21頁）即100 年2 月19日起至清償日止，按週年
    利率5%計算之利息，為有理由。逾此部分之請求，則無理由
    ，應予駁回。另依民事訴訟法第87條第1 項確定訴訟費用額
    ，如主文第3 項所示。末按通常程序所命給付之金額未逾50
    0,000 元之判決，法院應依職權宣告假執行，民事訴訟法第
    389 條第1 項第5 款定有明文，依上開規定，本件原告勝訴
    部分，本院自應依職權宣告假執行。
七、據上論結，本件原告之訴為一部有理由，一部無理由，依民
    事訴訟法第79條、第87條第1 項、第389 條第1 項第5 款，
    判決如主文。
中    華    民    國  100     年    6     月    24    日
                  民事第五庭  法  官  李育信
以上正本係照原本作成。
如不服本判決，應於送達後20日內，向本院提出上訴狀並表明上
訴理由，如於本判決送達前提起上訴者，應於判決送達後10日內
補提上訴理由書（須附繕本）。
中    華    民    國  100     年    6     月    24    日
                              書記官  陳孟琳